【裁判字號】    88,交易,207
【裁判日期】    890202
【裁判案由】    過失傷害
【裁判全文】
臺灣桃園地方法院刑事判決                        八十八年度交易字第二七號
    公  訴  人  臺灣桃園地方法院檢察署檢察官
    被      告  己○○
                戊○○
右列被告因過失傷害案件，經檢察官提起公訴（八十七年度偵字第一四六七七號），
本院判決如左：
        主  文
己○○無罪。
        理  由
一、公訴意旨略以：被告己○○於民國八十七年九月四日上午九時三十五分許，駕駛
    車牌號碼Ｖ６─四八六一號自用小客車，沿桃園縣平鎮市○○路○○段由中壢市
    往龍潭鄉方向行駛，途經同路與興峰巷無號誌交岔路口左轉時，本應注意車輛行
    經無號誌之交岔路口，應減速慢行，作隨時停車之準備，並於左轉時注意右側來
    車。而依當時天候晴、日間自然光線，路面乾燥、無缺陷、無障礙物，視距良好
    等一切情形，又無不能注意之情事，竟疏於注意，遂於上開交岔路口左轉時，適
    由丙○○（起訴書誤載為陳建洲）所騎乘車牌號碼ＩＩＩ─四０一號重型機車，
    沿同路對向由龍潭鄉往中壢市方向行駛，亦疏未注意車前狀況，且超速行駛而至
    該交岔路口，因煞車不急，致己○○所駕駛上開汽車之右側前、後面板及大樑與
    丙○○所騎乘之前揭機車車頭發生碰撞，丙○○人車倒地後，受有胸椎第七、八
    骨折合併兩下肢癱瘓等毀敗一肢功能之重傷害，因認被告涉犯刑法第二百八十四
    條第一項後段之罪嫌云云。
二、按犯罪事實應依證據認定之，無證據不得推定其犯罪事實，刑事訴訟法第一百五
    十四條定有明文。又認定不利於被告之事實，須依積極證據，苟積極證據不足為
    不利於被告事實之認定時，即應為有利於被告之認定，更不必有何有利之證據，
    最高法院三十年上字第八一六號著有判例可資參照。
三、經核公訴人認定被告己○○右揭犯罪，無非係以右揭犯罪事實業據告訴人丙○○
    於警訊中指訴歷歷，參以告訴人所騎乘機車煞車痕及刮地痕均起於外側車道偏內
    側車道線處，而機車倒地位置係外側慢車道處，兩者並無機車刮地痕連接，及被
    告汽車右前車門亦有碰撞痕跡等情，被告行經該無號誌交岔路口左轉時並未減速
    慢行，作隨時停車之準備，且未於左轉時注意右側來車之情事，應堪認定，被告
    辯稱伊已完成左轉，雖有所謂「路權」及告訴人亦涉超速及疏未注意車前狀況等
    過失情事，然亦均不得藉此解免其於左轉完成時，橫越行駛於該無號誌交岔口之
    注意義務，此外，復有道路交通事故調查報告表一紙、長庚紀念醫院診斷證明書
    一紙在卷可稽，為其主要論據。訊據被告則堅決否認右開犯行，辯稱：伊於右開
    時、地左轉彎時，伊之車身已行將轉進興峰巷內，僅留車尾尚在中豐路往中壢方
    向之外側車道，其大半車身已進入該方向之邊線外，然而告訴人尚未進入右開肇
    事之交岔路口，此時，路權自應歸屬於伊，再參之告訴人之刮地痕及剎車痕分別
    有五．八公尺及廿一公尺長，自係告訴人在交岔路口前因超速行駛，見伊之車要
    進入興峰巷而緊急剎車失去平衡，人車倒地後向右前方滑行而撞到伊之車，伊無
    預防之可能性等語。經查：（一）公訴人雖指被告所駕駛右開汽車之右側前、後
    面板及大樑與告訴人所乘騎之前揭機車車頭直接發生碰撞（告訴人於警訊中亦為
    相同指訴），然此非惟經被告否認而辯稱係告訴人自己緊急剎車失去平衡，人車
    倒地後向右前方滑行而撞到伊之車，即本院觀諸道路交通事故調查報告表，告訴
    人之剎車痕係廿一公尺，依此換算，告訴人所騎機車之時速至少係在六十至六十
    五公里之間，如其之機車在此速度下，其車頭直接與被告所駕自用小客車對撞，
    則其機車之前車輪及前車輪蓋（因其機車之款式係屬歐美之賽車款式－ＹＡＭＡ
    ＨＡ  ＦＺＲ，其前車輪及前車輪蓋在最前端）必受嚴重之毀損，然觀諸告訴人
    之父乙○○在偵訊中所提出之機車車損照片觀之，該機車之前車輪蓋雖有破裂，
    然大致之形狀尚屬完整，而其前車輪之車胎則無何破損漏氣現象，其前車輪之輪
    圈則無任何之變形，到場處理員警甲○○亦到院證稱該機車之前方導流板雖全毀
    ，然前車輪及前車輪蓋尚屬完整等語，再觀諸道路交通事故調查報告表，告訴人
    人車倒地後所產生之刮地痕延伸五．八公尺後，機車停止前滑，該機車之位置才
    在右開交岔路口附近，其機車之後半車身猶未進入交岔路口，而被告之自用小客
    車則係欲左轉入該交岔路口之興峰巷，其之自用小客車根本不可能撞及尚離路口
    猶有五．八公尺左右之告訴人之機車，且本院再命甲○○至長庚醫院訊問告訴人
    ，告訴人亦改稱「我是見到被告小客車後緊急剎車，失去平衡跌倒，再撞到被告
    所駕小客車」，可見被告辯稱係告訴人自己緊急剎車失去平衡，人車倒地後向右
    前方滑行而撞到伊之車，堪予採信。（二）本案固係告訴人自己緊急剎車失去平
    衡，人車倒地後向右前方滑行而撞到被告之車，然則本案應探究之爭點則在於被
    告是否在右開交岔路口應注意讓直行之告訴人先行，或如公訴人所稱應注意減速
    慢行，作隨時停車之準備，如盡到諸此之注意義務，則可避免告訴人發生本件車
    禍？(1)按道路交通安全規則第一百零二條第一項第六款前段固規定「轉彎車輛應
    讓直行車輛先行」，然查告訴人之剎車痕係由外側車道開始延伸，其剎車痕之後
    ，緊接刮地痕，則可見事故當時，告訴人係行駛於外側車道，而觀諸道路交通事
    故調查報告表，被告之自用小客車於事故後，其車身係位於外側車道更外側之路
    邊邊線之外，僅其車尾一小部分留在外側車道之內，其左轉彎之動作顯已即將完
    成，又因告訴係騎乘機車於外側車道，對其而言，被告之「左轉彎車顯已達交岔
    路口之中心處開始轉彎」（此乃道路交通安全規則第一百零二條第一項第六款但
    書之用語，然非惟如是，被告之轉彎動作實際上甚至已近完成，如上所述），再
    觀諸道路交通事故調查報告表所示，被告在交岔路口之前，係先剎車，其剎車痕
    長達廿一公尺，再緊接機車倒地之刮地痕五．八公尺，其機車停止滑動處則大約
    在交岔路口處，可見被告於事故當時離該交岔路口尚遠，根本尚未進入該交岔路
    口，此時按道路交通安全規則第一百零二條第一項第六款之但書規定，直行之告
    訴人反應讓左轉彎之被告先行。台灣省桃園縣區車輛行車事故鑑定委員會鑑定意
    見認為被告之左轉彎車未暫停讓告訴人之直行車先行，因之，被告有過失責任云
    云，實屬偏離事實所為之責任認定，不足採認。(2)再告訴人雖指訴事故當時被告
    在倒車，然本院命甲○○警員至位在右開交岔口之「一０一花坊」訊問該花坊之
    老闆娘邱新華，其證稱其聽到車子的碰撞聲後即跑出門看，被告自車禍發生後並
    無移動車輛，直至警方來處理為止，此與被告與被告車上之乘客丁○○○之陳述
    相符，此外則別無被告於事故當時在倒車之證據，自不得僅以告訴人之指訴率認
    被告正在倒車，即使被告正在交岔路口倒車，以告訴人距離該交岔路口尚遠而言
    ，被告倒車亦無違反道路交通安全規則第一百第二款應注意其他車輛之規定可言
    ，且因有證人邱新華上開證言，亦可證明告訴人確實已近完成左轉彎之動作，而
    非事故時尚未進入交岔路口中心處，事故後，為推卸刑責，故意再將車往前開，
    偽裝完成左轉彎之動作。(3)又道路交通安全規則第九十三條第一項第四款固規定
    行經無號誌之交岔路口，應減速慢行，作隨時停車之準備，然本案中被告係左轉
    彎車，其若無減速慢行，則難以進入本件交岔路口之興峰巷，況在道路交通事故
    調查報告表中亦無被告車輛之剎車痕，亦無法推斷被告之車速，尚難遽斷其未減
    速。(4)非惟如此，被告尚陳稱其車輛之右前角燈及右前保險桿處之車損係因其車
    輛被告訴人之人車撞擊後，因此撞擊力，使其車輛向前偏滑撞到電線桿所致，告
    訴人之人車應係撞擊到其車輛之右後門之下方葉子板及其右後車輪，其右後車輪
    蓋並因此而被撞掉等語，其在偵查時尚提出其車損照片八幀以實其說，以告訴人
    之機車係先滑倒在地而論，告訴人自係人車在地向前滑行撞及被告之自用小客車
    之右後門之下方葉子板及其右後車輪較為可能，蓋因其在地滑行，欲撞及被告之
    自用小客車較上方處之右前角燈及右前保險桿處，實屬難以想像，再觀諸道路交
    通事故調查報告表，告訴人之機車亦與被告之自用小客車之尾端較為接近，即可
    印證本院上開推論，因之，被告上開陳述即屬可採。告訴人既係撞及被告自用小
    客車尾端部位之右後門之下方葉子板及其右後車輪，則可見事故當時唯一可避免
    危險發生者（LAST CLEAR CHANCE）係離交岔路口尚遠之告訴人自己，已近完成
    左轉彎動作之被告殊無注意自己車輛尾端動態之可能（況依上述，其並非正在倒
    車）。(5)依道路交通事故調查報告表所示，本件車禍之路段之時速限制為六十公
    里，然告訴人之機車剎車痕即已長達廿一公尺，推算其時速則在六十公里至六十
    五公里之間，即以其時速為六十公里未超速計算，其反應距離亦在十二．四八公
    尺，則告訴人看見前方之被告車輛時，距離被告之車輛至少尚應有卅九．二八公
    尺（反應距離＋剎車痕長度＋刮地痕長度），以一注意車前狀況並善盡保護自己
    之注意義務之人而言，自有足夠之時間及距離採取必要之安全措施以避免本件事
    故之發生，其未履行該義務，甚至因緊張而緊急剎車，致失去平衡，人車倒地，
    向前滑行，撞及被告車輛尾端，被告於法律上實無須負何過失責任，告訴人騎乘
    機車未能熟練應對各種之路況，以致在本案中，因慌張應對，致肇本件車禍，而
    導致其下肢癱瘓，實為其個人之不幸，然在法律上亦未足歸咎於被告也。綜上，
    被告並未違反道路交通安全規則之各該規定，亦未有何其他違反法社會共同生活
    圈所應盡之注意義務，其自無過失之可言。此外，亦查無其他積極證據可資證明
    被告有何公訴人所指右開過失犯行，被告犯罪自尚屬不能證明，衡諸首開法條及
    判例要旨，自應依法諭知無罪之判決。
據上論斷，應依刑事訴訟法第三百零一條第一項，判決如主文。
本案經檢察官胡原龍到庭執行職務
中      華      民      國      八十九    年    二      月      二      日
                                臺灣桃園地方法院刑事第一庭
                                      法  官    曾  雨  明
右正本證明與原本無異。
如不服本判決，應於判決送達後十日內向本院提出上訴狀( 應附繕本 )，上訴於
臺灣高等法院。
                                      書記官    戴  育  萍
中        華        民        國   八十九   年     二     月    十六    日


司法院資訊處製作；財團法人民間司法改革基金會備份。
